臺灣臺南地方法院民事裁定　　　　　　　　96年度破字第41號
聲　請　人　甲○○
上列當事人間聲請宣告破產事件，本院裁定如下：
    主  文
聲請駁回。
程序費用由聲請人負擔。
    理  由
一、本件聲請意旨略以：因聲請人家人需用資金，以聲請人名義
    向銀行辦理貸款，聲請人另須負擔家庭開銷支出，開始背負
    銀行債務，為維持信用遂以信用卡預借現金、現金卡及信用
    貸款等方式借款，以卡養卡，以債養債，終致積欠債務金額
    總計新台幣（下同）四百八十二萬六千三百二十五元，計有
    現金卡債務一百一十五萬六千一百四十二元、信用卡債務二
    百十一萬三千四百六十九元、信用貸款一百五十五萬六千七
    百十四元。聲請人現有資產四十萬元，而所負之債務高達四
    百八十二萬六千三百二十五元，實已達無法清償其債務之程
    度，已不足清償其債務，且聲請人並已停止支付，已符合破
    產宣告之形式要件而有宣告破產之必要。又聲請人現有資產
    四十萬元，目前聲請人又無庸扶養其親屬，其薪資五萬餘元
    除支付生活費外，甚或有餘額可加入破產財團，是聲請人之
    資產扣除其自己必要生活費用、破產管理人之報酬及破產程
    序必要之支出費用，得以構成破產財團，而有破產之實益。
    再聲請人雖每月薪資五萬六千一百四十四元，惟積欠債務金
    額每月須負擔高達六萬零三百二十九元之利息，縱使聲請人
    聲請人可經債務協商結果約定每月應付之債務金額，每月仍
    不足清償應付金額，是協商機制使聲請人永無獲得重生之機
    會，更無法以債務協商結果來清理其債務。爰依破產法第1
    條、第57條及第58條之規定聲請准予宣告破產。
二、按債務人不能清償債務者，依本法所規定和解或破產程序，
    清理其債務。債務人停止支付者，推定其為不能清償；破產
    ，對債務人不能清償債務者宣告之；破產除另有規定外，得
    因債權人或債務人之聲請宣告之， 破產法第1條、第57條、
    第58條第1項分別定有明文。 而所謂停止支付，係指債務人
    對於債權人表示不能支付一般金錢債務意旨之行為而言，債
    務人雖給付遲延，惟倘有其他事實證據足以證明確有清償債
    務之能力時，即難認有宣告破產之原因。又法院對破產事件
    在裁定前， 得依職權為必要之調查，亦為破產法第63條第2
    項所明定。所謂不能清償，係指對應即時清償金錢或得易為
    金錢之債務，一般、繼續且客觀的不能支付。不能清償債務
    ，並非僅指債務人所負之債務超過其資產，尚需綜合債務人
    之財產、信用及能力加以評估，不能僅以債務人之財產為標
    準，必再動用信用及能力均有未迨後，仍無法清償始屬之。
三、本件聲請人係以其現有債務，計有現金卡債務一百一十五萬
    六千一百四十二元、信用卡債務二百十一萬三千四百六十九
    元、信用貸款一百五十五萬六千七百十四元，總計債務高達
    四百八十二萬六千三百二十五元，惟現有資產僅四十萬元，
    其資產已不能清理債務，符合破產之形式要件，而有破產宣
    告之原因，且其現有資產又可組成破產財團，並足敷清償財
    團費用及財團債務，有宣告破產之實益及必要等語，向原法
    院聲請准予宣告破產。惟查：
  (一)聲請人主張積欠上開債務共計四百八十二萬六千三百二十五
    元，業據其提出財產狀況說明暨債權人、債務人名冊一份為
    證，並經本院向其名冊所列之債權人臺灣美國通國際股份有
    限公司、京城商業銀行、台北國際商業銀行、陽信商業銀行
  　、聯邦商業銀行、國泰世華商業銀行、玉山商業銀行、臺灣
    新光商業銀行、合作金庫商業銀行、台北富邦商業行、中國
    信託商業銀行、大眾商業銀行、萬泰商業銀行、臺灣土地銀
    行、台新國際商業銀行等函查無訛，經核相符，固堪信為真
    實。
  (二)又查，聲請人雖除有台南縣消防局之薪資所得收入外，別無
    其他不動產或較高價值之動產乙情，此有聲請人之稅務電子
    閘門財產所得調件明細表在卷可參。然聲請人任職台南縣消
    防局，每月薪資五萬六千一百四十四元，有聲請人提出之薪
    資明細表一件在卷可稽，並經本院向財政部台灣省南區國稅
    局調取聲請人之綜合所得稅各類所得資料清單查證屬實。且
    參以，聲請人之配偶謝月喜並有房屋一棟、土地二筆及汽車
    一部等財產，此有稅務電子閘門財產所得調件明細表在卷可
    參。再者，聲請人之長女黃慧婷（民國71年生）、次女黃儀
    茹（民國73年生）及長男黃冠憲（民國74年生）均已成年，
    且均已在工作而有薪資收入，亦經本院向財政部台灣省南區
    國稅局調取其等之綜合所得稅各類所得資料清單查證明確，
    是以，聲請人之子女非但無須聲請人扶養負擔其生計，且均
    可協助家計。準此可見，依聲請人個人薪資及家庭收入狀況
    ，目前應具有清償能力。況且，聲請人現任職台南縣消防局
    ，每月薪資五萬六千一百四十四元，其收入穩定，並有年終
    獎金，每年收入高達一百零八萬二千二百五十二元，聲請人
    又甫52歲（民國44年生），距公務人員之強制退休年齡60歲
    ，聲請人尚得工作近8年之收入，將來屆齡退休有退休金。
    是以，評估前述聲請人之年紀、工作經營能力、職業、收入
    、信用、財產及家庭狀況，尚難認聲請人已無清償債務之能
    力，應無疑義。
  (三)再者，經本院向其名冊所列之債權人臺灣美國通國際股份有
    限公司、京城商業銀行、台北國際商業銀行、陽信商業銀行
  　、聯邦商業銀行、國泰世華商業銀行、玉山商業銀行、臺灣
    新光商業銀行、合作金庫商業銀行、台北富邦商業行、中國
    信託商業銀行、大眾商業銀行、萬泰商業銀行、臺灣土地銀
    行、台新國際商業銀行等函查結果，聲請人所積欠債務其中
    信用卡債務二百十一萬三千四百六十九元及現金卡債務一百
    一十五萬六千一百四十二元，而信用貸款則僅為一百五十五
    萬六千七百十四元，其所積欠之債務大半係信用卡消費支付
    ，是聲請人所稱：因家人需用資金，以聲請人名義向銀行辦
    理貸款，聲請人另須負擔家庭開銷支出，開始背負銀行債務
    云云，與事實不符，尚難置信。又經本院向上列債權人函詢
    其等意見，均分別函覆表示：債務人（即指聲請人）正值青
    壯年，既有謀生能力理應循序謀求清償並積極主動向債權人
    聯繫還款方式，而不應以破產程序規避所欠債務，又破產程
    序繁複且所費不貲，聲請破產亦徒增破產程序及費用之浪費
    ，無益於債務人及各項債權人，故不同意債務人聲請破產等
    語在卷，足見聲請人之債權人均願意經由債務協商機制，提
    供聲請人償還債務之機會及處理方式。益徵本件循由破產程
    序就債權人及債務人而言，均非最佳途徑。
  (四)此外，聲請人是否不能經由債務協商機制償還債務，原非宣
    告破產所應審酌之事項，本件債權人均願意經由債務協商機
    制，提供聲請人償還債務之機會及處理方式，業如前述，聲
    請人主張債務無法經由債務協商機制償還，非依破產制度不
    能解決，聲請本院宣告破產云云，亦無足取。
四、綜上所述，本件聲請人所負之債務固超過其資產，然綜合審
    酌聲請人之年紀、工作經營能力、職業、收入、信用、財產
    及家庭狀況等項加以評估，聲請人應尚未達不能清償債務之
    程度，是聲請人聲請宣告破產，為無理由，應予駁回。
五、依破產法第 5條，民事訴訟法第95條、第78條，裁定如主文
    。
中　　華　　民　　國　　96　　年　　7　　月　 　31　　日
                  民事第三庭    法　官　蔡美美
以上正本係照原本作成
如對本裁定抗告須於裁定送達後10日內向本院提出抗告狀。
中　　華　　民　　國　　96　　年　　7　　月　　31 　　日
                                書記官　張豐榮
